臺灣臺中地方法院民事判決
109年度訴字第3125號
原      告  劉再昭  
被      告  劉金御  

訴訟代理人  陳明發律師
上列當事人間請求損害賠償事件，原告提起刑事附帶民事訴訟（
108年度附民字第250號），經本院刑事庭移送前來，本院於民國
110年11月3日言詞辯論終結，判決如下：
    主    文
被告應將原門牌號碼臺中市○○區○○路0段000巷0號之未辦保存登
記建物重建回復原狀並返還予原告。
被告應自民國107年1月1日起至返還房屋之日止，按月給付原告
新臺幣3萬5千元，及如附表所示之利息。
原告其餘之訴駁回。
本判決第一項得假執行；惟被告以新臺幣38萬1,600元為原告供
擔保後，得免為假執行。
本判決第二項就判決確定前清償期已屆至部分，得假執行；惟被
告以按月新臺幣3萬5千元為原告供擔保後，得免為假執行。
    事實及理由
一、原告起訴主張：被告為原告之胞兄，兩造父親劉坤田生前於
    民國99年間將門牌號碼為臺中市○○區○○路0段000巷0號之未
    辦保存登記建物（下稱系爭建物）贈與予原告，並辦理稅籍
    變更登記。惟被告長期系爭建物，兩造於103年8月19日在本
    院豐原簡易庭成立調解，約定被告使用系爭建物至106年12
    月31日止，被告應自103年9月1日起至106年12月31日止，每
    月10日前給付新臺幣（下同）5千元，且應於107年1月1日應
    將系爭建物騰空交還予原告。原告另與訴外人邱証凱達成租
    賃協議，自107年1月1日起，以每月3萬5千元出租系爭建物
    於邱証凱。詎屆交還系爭建物期日前，被告竟僱請不知情之
    拆除業者黃佳文及其員工陳春木為其拆除系爭建物，系爭建
    物亦因而滅失無得再為使用，爰依民法第184條、第213條請
    求回復原狀及每月租金損失3萬5千元。並聲明：1.原告欲恢
    復此房屋，要求被告依106年12月未拆時之原屋及原先拆下
    之建材或被告自尋舊建材興建（如同告證2-103年度豐調字
    第123號調解筆錄所附之雅潭地政土地複丈成果圖）複建而
    償還。2.被告應賠償原告自107年1月1日之租金每月3萬5千
    元，至返還房屋之日，並自起訴狀繕本送達之翌日即108年4
    月1日起至清償日止，按年利率百分之五計算之利息。3.前
    項判決請准供擔保宣告假執行。
二、被告答辯：縱認被告確有拆除系爭建物之事實，原告亦只能
    請求金錢賠償。又系爭建物為鋼鐵造石棉瓦房屋，70年10月
    21日完成，106年12月拆除，自建造迄拆除，時間已逾30年2
    個月之久，顯已超出固定資產耐用年數表所載，其耐用年數
    為15至20年，依折舊處理已無殘存價值。本件刑事附帶民事
    訴訟請求損害賠償，自應以系爭建物被拆除所生之損害為限
    ，原告另主張就系爭建物已與邱証凱於106年10月訂有租約
    每月租金3萬5千元，要求被告應賠償每月租金3萬5千元租金
    及利息，為無理由。並聲明：原告之訴及假執行聲請均駁回
    。
三、兩造爭執與不爭執事項（見本院卷第58至59頁）
（一）兩造不爭執事項如下：系爭建物遭拆除前被告占用，被告
      於106年12月21日僱工拆除系爭建物。
（二）本件爭點：
　  1.原告依103年8月19日在本院豐原簡易庭成立調解之和解筆
      錄，請求被告應將原門牌號碼臺中市○○區○○路0段000巷0
      號之未辦保存登記建物重建回復原狀並返還予原告是否有
      理由？
    2.原告請求被告於回復原狀前，賠償每月租金3萬5千元是否
      有理由？　　
四、本院之判斷：
（一）兩造有於103年8月19日在本院豐原簡易庭成立調解，其調
      解之內容為：被告使用系爭建物至106年12月31日止，被
      告應自103年9月1日起至106年12月31日止，每月10日前給
      付5千元，且應於107年1月1日應將系爭建物騰空交還予原
      告等情，有本院豐原簡易調解筆錄在卷足憑（見附民卷第
      15頁）堪以認定。是被告依上開調解筆錄原即負有應將系
      爭建物騰空交還予原告之義務。
（二）系爭建物遭拆除前為被告所占用，被告於106年12月21日
      僱工拆除系爭建物等情，此為兩造所不爭執，亦堪認定，
      是被告於依上開調解筆錄將系爭建物騰空交還予原告前，
      即於106年12月21日僱工拆除系爭建物。則被告侵害原告
      依上開調解筆錄使用系爭建物之權利，亦堪認定。
（三）按因故意或過失，不法侵害他人之權利者，負損害賠償責
      任；負損害賠償責任者，除法律另有規定或契約另有訂定
      外，應回復他方損害發生前之原狀，民法第184條第1項前
      段、第213條第1項定有明文。查，被告既於106年12月21
      日僱工拆除系爭建物，不法侵害原告之權利，自應依上開
      規定，負損害賠償責任，又本件查無另有法律規定或契約
      訂定之情形，被告依上揭民法第213條第1項之法文，應回
      復原告損害發生前之原狀，即將原門牌號碼臺中市○○區○○
      路0段000巷0號之未辦保存登記建物重建回復原狀並返還
      予原告，是原告據此請求，應屬可採。至被告抗辯原告僅
      能請求金錢賠償云云，然依原先拆下之建材或被告自尋舊
      建材重建非事實上不可能，是被告所辯與上揭法文不合，
      應不可採。
（四）損害賠償，除法律另有規定或契約另有訂定外，應以填補
      債權人所受損害及所失利益為限，民法第216條亦定有明
      文。原告主張業已與第三人定立租約，故另請求被告於回
      復原狀前，賠償每月租金3萬5千元等語，此部分可認係依
      上開法文，請求被告賠償原告所失利益。此部分之事實，
      原告提出附近廠房之租金網路查詢結果（見本院卷第241
      、243、255、257頁）及與附近廠房承租人之LINE對話紀
      錄（見本院卷第259頁）為證，堪認原告主張損失每月租
      金3萬5千元，尚屬可採。被告空言否認上情，與原告提出
      之附近廠房之租金行情不符，自無可採。
（五）又按給付有確定期限者，債務人自期限屆滿時起，負遲延
      責任。給付無確定期限者，債務人於債權人得請求給付時
      ，經其催告而未為給付，自受催告時起，負遲延責任。其
      經債權人起訴而送達訴狀，或依督促程序送達支付命令，
      或為其他相類之行為者，與催告有同一之效力。民法第22
      9條第1項、第2項定有明文。又遲延之債務，以支付金錢
      為標的者，債權人得請求依法定利率計算之遲延利息。但
      約定利息較高者，仍從其約定利率。應付利息之債務，其
      利率未經約定，亦無法律可據者，週年利率為百分之5。
      民法第233條第1項、第203條亦有明文。查，原告對被告
      就租金損失部分（聲明二）請求之損害賠償債權，核屬無
      確定期限之給付，既經原告提起刑事附帶民事訴訟，起訴
      狀繕本於107年4月16日合法送達被告，有送達證書（見附
      民卷第31頁）在卷可稽，原告催告時到期部分之租金損失
      ，被告迄未給付，自應負遲延責任。是原告請求如附表所
      示之法定遲延利息，自屬有據，應予准許，超過部分（10
      7年4月1日至107年4月16日）之利息請求，於法無據，應
      予駁回。至於原告催告時未到期部分，之後雖於審理時部
      分到期，部分尚未到期，然均未見原告再予催告，此部分
      之利息請求，於法無據，應予駁回。
五、綜上，原告依調解筆錄、民法第184條第1項前段、第213條
    第1項定、第216條規定，請求如主張第1、2項所示，為有理
    由，應予准許，超過部分之利息請求為無理由，應予駁回。
六、依原告提出之房屋稅籍證明書（見附民卷第13頁）核認本件
    訴訟標的價額為38萬1,600元，爰依民事訴訟法第389 條第1
     項第5 款之規定，依職權為假執行之宣告，原告就此部分
    所為供擔保假執行之聲請，僅在促使本院發動職權，無庸另
    為准駁之裁判。並依被告之聲請及民事訴訟法第第392 條第
    2 項之規定，酌定被告均得供全額擔保免為假執行。
七、本件事證已臻明確，兩造其餘攻擊防禦方法，核與判決結果
    不生不生影響，爰不逐一論述。
八、本件原告提起刑事附帶民事訴訟，而由本院刑事庭依刑事訴
    訟法第504條第1項之規定，裁定移送前來，依同條第2項規
    定免繳裁判費，本件於本院審理期間，亦未滋生其他訴訟必
    要費用，自毋庸為訴訟費用負擔之諭知，併此敘明。
九、據上論結，本件原告之訴為有理由，依民事訴訟法第389條
    第1項第5款之規定，判決如主文。
中　　華　　民　　國　　110 　年　　11　　月　　29　　日
                  民事第一庭      法  官  王詩銘
以上正本係照原本作成。
如對本判決上訴，須於判決送達後20日內向本院提出上訴狀（須
按他造當事人之人數附繕本）。如委任律師提起上訴者，應一併
繳納上訴審裁判費。
中　　華　　民　　國　　110 　年　　12　　月　　1 　　日
                                  書記官  林玟君
附表：
編號 租金給付日 金額（新臺幣） 利息起算日 利息 1 107年1月1日至108年4月1日（16期） 56萬元 108年4月17日 以金額欄所示之金額自民國108年4月17日起至清償日止，按週年利率百分之5計算之利息